【裁判字號】    97,消債更,193
【裁判日期】    970815
【裁判案由】    更生
【裁判全文】
臺灣桃園地方法院民事裁定                97年度消債更字第193號
聲  請  人
即  債務人  甲○○
代  理  人  李宏文  律師
上列當事人因消費者債務清理事件，聲請更生及保全處分，本院
裁定如下：
    主    文
更生及保全處分之聲請均駁回。
聲請費用由聲請人負擔。
    理    由
一、按債務人與金融機構協商成立者，不得聲請更生或清算，但
    因不可歸責於己之事由，致履行顯有重大困難者，不在此限
    ；本條例施行前，債務人依金融主管機關協調成立之中華民
    國銀行公會會員，辦理消費金融案件無擔保債務協商機制與
    金融機構成立之協商，準用前項之規定，消費者債務清理條
    例第151 條第5 項、第6 項分別定有明文。又聲請更生或清
    算不合程式或不備其他要件者，法院應以裁定駁回之，但其
    情形可以補正者，法院應定期間先命補正，同條例第8 條亦
    定有明文。次按依債務人與金融機構協商成立者，除非因不
    可歸責於己之事由，致履行顯有重大困難，否則不得聲請更
    生或清算，消費者債務清理條例第151 條第5 項規定意旨甚
    明。是債務清償方案成立後，固由債務人按其條件履行，惟
    需於其後發生情事變更，在清償期間收入或收益不如預期，
    致該方案履行困難甚或履行不能，因不可歸責於己，始能聲
    請更生或清算。此項規定旨在避免債務人任意毀諾已成立之
    協商，濫用更生或清算之裁判上債務清理程序，蓋以債務清
    償方案係經當事人行使程序選擇權所為之債務清理契約，債
    務人應受該成立之協議所拘束。債務人既已與金融機構協商
    成立，如認該協商方案履行有其他不適當情形，自仍應再循
    協商途徑謀求解決，合先敘明。
二、本件聲請意旨略以：聲請人有不能清償債務情事，前雖曾依
    金融主管機關協調成立之「中華民國銀行公會會員辦理消費
    金融案件無擔保債務協商機制」與最大債權銀行成立協商，
    當時協商條件要其每月清償13,294元，聲請人每月雖仍如期
    還款，惟原協商方案條件過苛，已經超越聲請人能力，而無
    法履行原協商方案，另聲請人之每月收入約為21,000元（97
    年 6月27日於法庭上陳述），在扣除履行協商金額後所剩不
    多，且聲請人係獨生女，除自身生活外還須扶養父母，此外
    聲請人已於96年1月搬離男友住處，在外租屋每月房租6,500
    元，已無餘額支出生活開銷，且因景氣不佳，雖靠加班苦撐
    ，卻仍無法維持最低基本生活，致使繼續履行協商內容顯有
    重大困難，因此已於 96年5月間毀諾未能繳款；聲請人之無
    擔保或無優先權債務總額未逾 1,200萬元，復未經法院裁定
    開始清算程序或宣告破產，且非聲請人主觀惡意，實係客觀
    上具有不可歸責事由存在，爰聲請更生等語。
三、按消費者債務清理條例立法意旨，乃在幫助陷於經濟上困境
    之債務人，得藉由更生或清算程序，走出經濟困境，避免走
    向絕路，實現憲法所保障之生命權。本件固據聲請人提出債
    權人清冊、債務協商之協商成立證明文件、全戶戶籍謄本、
    聲請人之房屋租賃契約、95年度綜合所得資料、聲請人之第
    一銀行活期儲蓄存款存摺、被扶養人房屋租賃契約書等影本
    各1 件為證，以及聲請人個人於96年度之綜合所得稅各類所
    得資料清單、財產歸屬證明、聯合徵信中心個人資料、被扶
    養人95、96年度所得資料清單等正本各1 份附卷可稽，可證
    聲請人之目前財務狀況確如聲請狀所載；然對於聲請人是否
    有重大不可歸責事由部分，依聲請人所提之附卷資料所示，
    聲請人曾於95年8 月間與各債權銀行簽立協商協議書，約定
    每月以13,294元做為協商之金額，依聲請人當庭陳稱其於協
    商當時與現在之薪資並無變動，皆約21,000元等語（參本院
    97年6 月27日訊問筆錄），大抵上與聲請人所提出之所得資
    料相符，在扣除協商需繳交之金額後，尚餘約7 千餘元，另
    聲請人雖表示，初期每月與父母省吃儉用雖能勉強支應，但
    聲請人原與男友同居，96年1 月份遷出男友住處，另由於工
    作地點位於龍潭，無法與父母同住，因此每月需自行負擔房
    租費用6,000 元等語。查聲請人所謂其遷出男友家中，中間
    之情感因素造成其他生活影響，實非屬客觀上不可歸責之重
    大事由；再者，聲請人言及因工作關係，租屋在外，惟聲請
    人於協商之時至今工作既未變動，搬出同居男友住處後，是
    否必須另負擔租金在外租屋，當應考量本身之經濟現況，以
    利收支能達平衡。聲請人固又陳稱協商條件之嚴苛，及該條
    件對聲請人之影響，但該協商條件既然係由聲請人與最大債
    權銀行雙方協議所達成，在客觀事實並未有顯著變動之下，
    上述情事核屬聲請人在協商時可得預見，據以評估可否履行
    協商條件之事實，與「不可歸責於己之事由致履行顯有重大
    困難」之要件不符。又聲請人既有履債能力，縱有履債不便
    ，亦得經由個別債權銀行所提供之「個別協商一致性方案」
    及「95年債務協商變更還款條件方案」等協商程序以求適當
    履債，準此，堪認債務人尚乏不可歸責於己致履行顯有重大
    困難之情形可言。
四、綜上所述，本件聲請人既無不可歸責之事由，依原協商條件
    履行亦非顯有重大困難，應屬聲請更生之要件不備，且又無
    從補正，依首揭條文之意旨，自應駁回其更生之聲請，是聲
    請人一併聲請本院應對其財產予以保全處分，即無必要，應
    併駁回，爰裁定如主文。
中    華    民    國    97    年    8     月    15    日
                  民事第三庭     法  官  汪智陽
上為正本證明與原本無異。
如不服本裁定，應於裁定送達後10日內，以書狀向本院提出抗告
，並繳納抗告費新臺幣1千元。
                                 書記官  林君燕
中    華    民    國    97    年    8     月    15    日


司法院資訊處製作；財團法人民間司法改革基金會備份。
